臺灣高雄地方法院刑事判決　　　　　　 100年度侵訴字第38號
公　訴　人　臺灣高雄地方法院檢察署檢察官
被　　　告　馬祥哲
扶助辯護人　蔡祥銘律師
上列被告因妨害性自主案件，經檢察官提起公訴（99年度偵字第
31244 號），本院判決如下：
    主  文
馬祥哲犯乘機性交罪，處有期徒刑參年拾月。又犯乘機猥褻罪，
處有期徒刑捌月。應執行刑有期徒刑肆年貳月。
    事  實
一、馬祥哲於民國99年農曆年節後，於尋夢園網站上（網址：ht
    tp://ek21.com/）認識代號000000000之女子（79年生，姓
    名年籍均詳卷，下稱甲女），明知甲女係屬智能有障礙之心
    智缺陷女子，其反應、理解能力較一般人為低，且因甲女智
    能缺陷無法適當理解猥褻、性交之意涵，亦不知抗拒，馬祥
    哲竟基於利用心智缺陷女子不知抗拒而與之猥褻、性交之犯
    意，分別於：（一）99年6 月中旬某日17時許，在改制前高
    雄縣鳳山市○○路271 號「瑞興國小」（下稱瑞興國小）校
    園內某處圍牆邊，佯以與甲女交往為由，利用心智缺陷之甲
    女，不知抗拒之情狀，以手伸入領口撫摸甲女之胸部及並隔
    著衣物撫摸甲女下體。（二）同年7 月初某日下午，藉故帶
    甲女返回其位於高雄市○○區○○路451 巷9 弄12號之住處
    內休息，並乘甲女心智缺陷，不知抗拒，在房間內以生殖器
    插入甲女陰道內而為性交得逞。嗣經甲女之父即代號00000
    0000Ａ（姓名年籍均詳卷，下稱Ａ男）於99年8 月13日下午
    5 時許在瑞興國小內發現被告與甲女相處，乃報警處理，而
    查悉上情。
二、案經Ａ男訴由改制前高雄縣政府警察局移送臺灣高雄地方法
    院檢察署檢察官偵辦起訴。
    理  由
壹、證據能力部分
一、按「被告以外之人於審判外之言詞或書面陳述，除法律有規
    定者外，不得作為證據」、「被告以外之人於檢察事務官、
    司法警察官或司法警察調查中所為之陳述，與審判中不符時
    ，其先前之陳述具有較可信之特別情況，且為證明犯罪事實
    存否所必要者，得為證據」，刑事訴訟法第159 條、第159
    條之2 分別定有明文。是倘若被告以外之人於審判外之陳述
    與審判中相符時，即應逕予採取審判中經具結、交互詰問之
    陳述為證據，毋庸併採審判外陳述之傳聞證據（最高法院98
    年度台上字第1982號判決足資參考）。易言之，若被告以外
    之人於警詢時所為之陳述與審判中之證述不符時，該等於警
    詢時之陳述，性質上雖屬傳聞證據，但若先前之陳述具有較
    可信之特別情況，且為證明犯罪事實存否所必要者，仍得為
    證據。況且，刑事訴訟法第229 條至231 條既規定司法警察
    官、司法警察具有調查犯罪嫌疑人犯罪情形及蒐集證據等職
    權，若其等所作之筆錄毫無例外地全無證據能力，亦非所宜
    。經查，關於被告是否對甲女為猥褻行為乙節，證人甲女於
    99年8 月23日警詢時陳稱：被告有在瑞興國小以手自上衣領
    口伸入摸其胸部一次，亦有從褲子外面摸其尿尿的地方等語
    （詳警卷第9 頁9 至12行）。然證人甲女於本院審理中則證
    稱：被告未在瑞興國小摸其胸部（詳本院訴字卷第33頁第7
    至9 行）。顯見證人甲女警詢時所為之陳述，與其於審判中
    之證述內容，並不相合。本院審酌證人甲女為中度智能障礙
    心智缺陷之人，其長期、短期記憶力均有缺損，製作上開警
    詢筆錄時，距離案發時點較為接近，記憶較為清晰，且應無
    刻意為不利於被告陳述之必要，受外界影響程度低，客觀上
    具有較可信之特別情況，且該主要待證事實之存在或不存在
    ，已無從再從同一供述者取得與先前相同之陳述內容，縱以
    其他證據替代，亦無由達到同一目的，乃證明犯罪事實存否
    所必要，依上揭刑事訴訟法第159 條之2 規定，自有證據能
    力。
二、按被告以外之人於審判外之陳述，雖不符前4 條之規定，而
    經當事人於審判程序同意做為證據，法院審酌該言詞陳述或
    書面陳述作成時之情況，認為適當者，亦得為證據。當事人
    、代理人或辯護人於法院調查證據時，知有第159 條第1 項
    不得為證據之情形，而未於言詞辯論終結前聲明異議者，視
    為有前項之同意，為刑事訴訟法第159 條之5 所明定。被告
    與辯護人雖曾於本院準備程序時，陳稱證人Ａ男之警詢供述
    ，不具證據能力等語（詳本院審訴卷第17頁倒數第9 行以下
    ）。然其等於本院審判時對證人Ａ男於警詢中之供述，則改
    稱同意有證據能力等情（詳本院訴字卷第76頁第22至26行）
    ，是認被告及其辯護人對於上開證據已不爭執證據能力。此
    外，本判決所引用之證據資料（詳後引證據），其中傳聞證
    據部分，縱無刑事訴訟法第159 條之1 至第159 條之4 或其
    他規定之傳聞證據例外情形，亦因被告、辯護人、檢察官或
    同意可作為證據使用，或未聲明異議（詳本院訴字卷第76頁
    第29 行 至第77頁背面第18行），且本院查無法定證據取得
    禁止或證據使用禁止之情形，故認所引用各項證據資料，均
    具證據之適格，是依據刑事訴訟法第159 條之5 第1 項、第
    2 項之規定，均得作為本案之證據。
貳、認定事實所憑之證據及理由
一、訊據被告坦承於網路上認識甲女，進而交往成男女朋友，並
    於99年6 月中旬某日，在瑞興國小內，摸到甲女胸部及下體
    ；且於同年7 月初某日下午，在其住處內，與甲女性交1 次
    等情。惟否認有對甲女為乘機性交及猥褻犯行，辯稱：不知
    甲女有智能障礙，99年6 月中旬係甲女主動撫摸，在推開甲
    女時，甲女有稍微跌倒，為扶住甲女，手或腳才會不小心碰
    到甲女胸部及下體；與甲女是真心交往且有意結婚，99年7
    月初係因甲女主動親吻撫摸其之胸部、下體，才與甲女性交
    等語。辯護人亦辯稱：甲女足以操作電腦於網路聊天室結識
    被告，被告因而確實不知甲女為智能障礙；又甲女表示與被
    告為男女朋友，喜歡被告對其愛撫，未拒絕或反抗被告之愛
    撫或性交行為，亦想要與被告結婚，足見被告與甲女性交係
    基於兩情相悅等語。經查：
（一）被告於99年農曆年節後，在「尋夢園」網站上認識中度智
      障之甲女，雙方逐漸交往成為男女朋友。嗣於99年6 月中
      旬某日下午5 時許，在上揭「瑞興國小」校內某處圍牆邊
      ，觸碰到甲女之胸部及下體；同年7 月初某日下午，在被
      告住處以生殖器插入甲女陰道內為性交等情，業據被告自
      承在卷（詳本院審訴卷第15頁之不爭執事項），並經證人
      甲女於警詢及本院審判中證述明確（詳警卷第8 頁第2 行
      至11行，本院侵訴卷第32頁第29行至第33頁第25行）。此
      外，復有甲女之真實姓名代號對照表、長庚醫療財團法人
      高雄長庚醫院受理疑似性侵害事件驗傷診斷書在卷可稽（
      詳偵卷彌封袋第18、26頁），自堪採信。
（二）又甲女為中度智障，有身心障礙手冊在卷可參（詳偵卷第
      22頁彌封袋）。且甲女於本院作證時，對於案發經過情形
      完全無法具體答覆，僅能簡答是或否，甚或完全無法陳述
      等情，有本院審判筆錄在卷可稽（詳本院侵訴卷第32頁第
      29行至第34頁背面第21行）。得見從外觀上即足以判斷甲
      女係屬智能障礙、心智缺陷之人。此外，甲女的腦部有功
      能性損傷，認知功能亦明顯不及同齡者的表現，其長期與
      短期記憶、定向力、注意力、集中力、判斷力、語言能力
      、思考流暢度、抽象思考、推理以及圖型建構能力皆有缺
      損，且智商為41分，等同心理年齡介於6 歲至未滿9 歲之
      間，因此甲女於99年6 月中旬及同年7 月初某日，與某男
      發生性關係或肢體親密接觸時，對於抗拒意思之表達有顯
      著之困難等情，有國軍高雄總醫院精神鑑定報告在卷可參
      （見本院侵訴卷第59至60頁）。復參以被告於本院審理時
      曾自承：以電話連絡時發現甲女講話比較慢，比較不清晰
      ，不太會表達，感覺甲女表情不明顯，沒有喜怒哀樂的表
      情，如以外表來看，知道甲女怪怪的等語（見本院侵訴卷
      第79頁倒數第4 行以下）。足見被告主觀上已得悉甲女之
      言談舉止、外觀異於常人，而得以判別其之心智缺陷情狀
      。
（三）證人甲女於警詢時證稱：被告在瑞興國小曾摸過伊胸部1
      次，是以手自上衣領口伸入，另被告有從褲子外面摸伊下
      體等語（見警卷第9 頁第9 至12行）。顯見被告於上開時
      地係以手撫摸甲女之胸部、下體，對甲女施以足以刺激或
      滿足性慾之猥褻行為無訛。至被告雖不否認於上揭時、地
      ，曾以手碰觸甲女之胸部、下體乙情，然其於警詢時陳稱
      ：第一次與甲女見面，是甲女主動牽伊之手撫摸她的胸部
      及下體等語（詳警卷第2 頁背面第10至15行）；嗣於本院
      審判中又改稱：當時是甲女要撫摸伊，伊要推開甲女時，
      甲女快跌倒，伊因為扶甲女，手及腳方不小心碰到胸部及
      下體等語（本院訴字卷第78頁第19至22行），觀其前後供
      述不一，已難遽信所述為實。況衡諸常情，一般男女交往
      ，第一次發生性關係，係由女方主動挑逗，實較為罕見；
      且甲女於本院審理時證稱：如果不認識之人摸其胸部不會
      打他，會讓他摸等語（詳本院侵訴卷第34頁背面第2  至5
      行）。益足見甲女並不知撫摸胸部之性意涵，加以甲女言
      語表達能力不佳，認知能力明顯不及同齡者，於本院作證
      時，問及牽涉性交之問題，均不回答，實難想像甲女在第
      一次與被告見面時，即會主動牽被告之手撫摸其胸部或下
      體。更遑論縱若被告於上揭時、地，為扶住甲女，避免甲
      女跌倒，則其手部碰觸甲女之身體部位，應係肩膀、手臂
      、腰等容易施力之地方，而非胸部或下體。是被告上揭所
      辯，實難信採。
（四）又被告辯稱：係因甲女主動親吻撫摸其之胸部、下體，才
      與甲女性交等語。辯護人亦辯稱：甲女足以操作電腦於網
      路聊天室結識被告，被告因而確實不知甲女為智能障礙等
      語。惟依上揭精神鑑定報告所載，甲女智商為41分，心理
      年齡介於6 歲至未滿9 歲之間，自足以為簡易之電腦操作
      。然因甲女之判斷力、語言能力、思考流暢度、抽象思考
      能力均有缺損，已如前述，對於被告撫摸胸部與下體之性
      意涵並不甚了解，故尚難以甲女會操作電腦上網交友，即
      認定其心智正常，亦甚難想像以甲女之語言能力及思考流
      暢度，能藉故表示擬前去汽車旅館休息，進而挑逗被告與
      其發生性交。是上揭所辯，亦難信採。
（五）至被告辯稱：係真心與甲女交往，並想與甲女結婚等語；
      辯護人亦以：被告與甲女性交係基於兩情相悅等語置辯。
      惟查，被告明知甲女說話緩慢、咬字不清，外觀有異常人
      ，倘若真心與甲女交往，自應會對於甲女日後生活之照顧
      事宜加以設想及規劃，然被告於本院審理時自承對於甲女
      之家中詳細成員、高中就讀於何學校等情，均一無所悉，
      卻在甫結識甲女後，即迅與與甲女發生肉體上之親密關係
      ，此顯與男女間因互生情愫而發生性關係之常情有悖，是
      尚難遽信被告係基於真心與甲女交往，方對甲女為性交行
      為。
二、從而，被告明知甲女係心智缺陷之人，卻利用其心智缺陷不
    知抗拒，進而對甲女為猥褻、性交之犯行，足堪認定。綜上
    所述，得見被告所辯，純屬事後卸責飾詞，實難採信。本件
    事證已臻明確，被告所為乘機性交及猥褻之犯行，堪以認定
    ，均應依法論科。
參、論罪、科刑
    核被告所為，係犯刑法第225 條第1 項之乘機性交罪、第2
    項之乘機猥褻罪，被告上開犯行，犯意各別，行為互殊，應
    予分論併罰。爰審酌被告為逞獸慾，竟先後利用身心障礙不
    知抗拒之情狀，乘機對被害人為性交、猥褻行為，其法紀觀
    念淡薄，影響被害人身心甚鉅，行為顯屬失當，自應非難，
    且犯後否認犯罪，將事責推諉於甲女主動造成，態度難稱良
    好，另考量被告之素行、智識程度、手段等一切情狀，分別
    量處如主文所示之刑暨定其應執行刑，以示懲儆。
據上論斷，應依刑事訴訟法第299 條第1 項前段，刑法第225 條
第1 項、第2 項、第51條第5 款，判決如主文。
本案經檢察官張志杰到庭執行職務
中    華    民    國    100   年    9     月    16    日
                  刑事第四庭  審判長  法  官  方百正
                                      法  官  郭任昇
                                      法  官  葉文博
以上正本證明與原本無異。
如不服本判決應於收受判決後10日內向本院提出上訴書狀，並應
敘述具體理由。其未敘述上訴理由者，應於上訴期間屆滿後20日
內向本院補提理由書(均須按他造當事人之人數附繕本)「切勿逕
送上級法院」。
中    華    民    國    100   年    9     月    16    日
                                      書記官  呂美玲
附錄本案論罪科刑法條全文              
中華民國刑法第225 條
（乘機性交猥褻罪）
對於男女利用其精神、身體障礙、心智缺陷或其他相類之情形，
不能或不知抗拒而為性交者，處3 年以上10年以下有期徒刑。
對於男女利用其精神、身體障礙、心智缺陷或其他相類之情形，
不能或不知抗拒而為猥褻之行為者，處6 月以上5 年以下有期徒
刑。
第1 項之未遂犯罰之。